臺灣高等法院臺南分院民事判決
111年度上易字第75號
上  訴  人  AC000-A108206  
兼法定代理  
人          AC000-A108206A 
共      同
訴訟代理人  許雅芬律師
被上訴人    楊勝凱  
上列當事人間請求侵權行為損害賠償事件，上訴人對於中華民國
110年12月30日臺灣臺南地方法院110年度訴字第1796號第一審判
決提起上訴，本院於111年6月29日言詞辯論終結，判決如下：
    主  文
原判決關於駁回上訴人後開第二項、第三項之訴，及該部分訴訟
費用之裁判均廢棄。
被上訴人應再給付上訴人AC000-A108206新臺幣20萬元，及自民
國109年10月16日起至清償日止，按週年利率百分之五計算之利
息。
被上訴人應再給付上訴人AC000-A108206A新臺幣10萬元，及自民
國109年10月16日起至清償日止，按週年利率百分之五計算之利
息。
其餘上訴駁回。
第一審（除確定部分外）及第二審訴訟費用，由被上訴人負擔三
分之一，餘由上訴人負擔。
    事實及理由
一、本件上訴人主張：被上訴人於民國108年8月間，在網路交友
    聊天室認識上訴人AC000-A108206（真實姓名、年籍詳卷，0
    0年0月生，下稱甲女），知悉甲女為國中三年級學生，係14
    歲以上未滿16歲之女子，性觀念未臻成熟，無完全之性自主
    決定能力，竟分別基於與14歲以上未滿16歲之女子為性交之
    故意，於不違反甲女之意願下，於108年8月20日至同年10月
    12日間，駕駛所有之自小客車，搭載甲女至臺南市○○區○○路
    00號○○商務旅館（下稱○○旅館），在旅館房間內，脫下甲女
    之衣服，撫摸甲女身體後，將其生殖器插入甲女之陰道內，
    為性交行為1次；在臺南市○○區○○路000號○○度假旅館（下稱
    ○○旅館）內，以相同方式，與甲女為性交行為2次；在臺南
    市○里區○○○0○00號○○○庭園MOTEL（下稱○○○旅館），以相同
    方式，與甲女為性交行為2次。嗣甲女欲與被上訴人分手，
    被上訴人即表示要將與甲女發生性行為之事告知其家屬等語
    ，又於108年10月26日，被上訴人發現甲女坐在訴外人黃琮
    任之車輛上，乃駕車將渠等攔下，雙方遂至附近將軍廟談分
    手之事時，被上訴人向甲女表示要管控其到18歲，要將甲女
    與其、甲女與其他人均發生性行為之事告知其家屬，後經甲
    女之姑姑發現而報警處理。被上訴人前揭對甲女之貞操、身
    體等人格法益之不法侵害，致甲女受有精神上巨大痛苦。上
    訴人即甲女之父親AC000-A108206A（真實姓名、年籍詳卷，
    下稱甲父），獨自一人將甲女扶養長大，被上訴人行為係侵
    害甲父之親權，致其同感精神上痛苦。被上訴人應賠償甲女
    精神慰撫金新臺幣（下同）80萬元，甲父精神慰撫金40萬元
    等情。爰依民法第184條第1項前段、第195條第1項前段、第
    3項之規定，求為命被上訴人應分別給付甲女80萬元、甲父4
    0萬元，及均自起訴狀繕本送達翌日起算之法定遲延利息之
    判決（原審分別為上訴人一部勝訴、一部敗訴之判決，上訴
    人各就其敗訴部分聲明不服，提起上訴，被上訴人就其敗訴
    部分未據聲明不服，已告確定）。並上訴聲明：㈠原判決關
    於分別駁回甲女、甲父後開第2項、第3項之訴部分均廢棄。
    ㈡被上訴人應再給付甲女60萬元，及自起訴狀繕本送達翌日
    起至清償日止，按週年利率百分之5計算之利息。㈢被上訴人
    應再給付甲父30萬元，及自起訴狀繕本送達翌日起至清償日
    止，按週年利率百分之5計算之利息。
二、被上訴人則以：其對於上訴人主張之事實，沒有意見，但上
    訴人請求之精神撫慰金過高，其無能力賠償等語，資為抗辯
    。並答辯聲明：上訴駁回。
三、兩造不爭執事項：
  ㈠被上訴人於108年8月間，在網路交友聊天室認識甲女，知悉
    甲女為國中三年級學生，係14歲以上未滿16歲之女子，性觀
    念未臻成熟，無完全之性自主決定能力，竟分別基於與14歲
    以上未滿16歲之女子為性交之犯意，於不違反甲女之意願下
    ，於108年8月20日至同年10月12日間，駕駛所有之自小客車
    ，搭載甲女至○○旅館，在旅館房間內，脫下甲女之衣服，撫
    摸甲女身體後，將其生殖器插入甲女之陰道內，為性交行為
    1次；在○○旅館內，以相同方式，與甲女為性交行為2次；在
    ○○○旅館，以相同方式，與甲女為性交行為2次。嗣甲女欲與
    被上訴人分手，被上訴人即表示要將與甲女發生性行為之事
    告知其家屬等語，又於108年10月26日，被上訴人發現甲女
    坐在訴外人黃琮任之車輛上，乃駕車將渠等攔下，雙方遂至
    附近將軍廟談分手之事時，被上訴人向甲女表示要管控其到
    18歲、要將甲女與其他人均發生性行為之事告知其家屬，後
    經甲女之姑姑發現而報警處理，始循線查獲上情。被上訴人
    上開犯行，業經原審法院以109年度侵訴字第53號刑事判決
    諭知：被上訴人犯對於14歲以上未滿16歲之女子為性交罪，
    共5罪，各處有期徒刑6月，應執行有期徒刑1年，並告確定
    在案。
  ㈡兩造學歷、經濟狀況：
  ⒈甲父為五專畢業，係甲女之主要照顧者，經濟勉持，108年無
    所得、109年所得1,839元，名下財產有車輛2輛。
  ⒉甲女於事發時係14歲以上未滿16歲之國中生，現高中肄業，
    名下無財產資料。
  ⒊被上訴人為高職肄業，108年所得28,667元、109年所得1,553
    元，名下財產有汽車1輛。
四、本院之判斷：
  ㈠按因故意或過失，不法侵害他人之權利者，負損害賠償責任
    ；不法侵害他人之身體、健康、名譽、自由、信用、隱私、
    貞操，或不法侵害其他人格法益而情節重大者，被害人雖非
    財產上之損害，亦得請求賠償相當之金額；前二項規定，於
    不法侵害他人基於父、母、子、女或配偶關係之身分法益而
    情節重大者，準用之，民法第184條第1項前段、第195條第1
    項前段及第3項分別定有明文。又民法第195條第1項前段所
    稱之身體權，係指以保持身體完全為內容之權利，破壞身體
    完全，即構成對身體權之侵害；所稱之貞操權，係以性的尊
    嚴及自主為內容之權利，保護個人對性行為或身體親密接觸
    等行為之性意思形成與決定之自主決定權而設。由於未成年
    人之身心發育未臻成熟，性知識及智慮淺薄，欠缺完全之性
    自主判斷能力，尚未能為成熟、健全、正確之性意思決定，
    故行為人形式上雖未違背被害人意願，而與之發生性關係，
    然其行為仍構成不法侵害被害人之性自主決定權（貞操權）
    。另民法第1084條第2項及第1086條第1項規定，父母對於未
    成年之子女，有保護及教養之權利義務；父母為其未成年子
    女之法定代理人。父母對其未成年子女基於親子關係所生之
    身分法益即親權之內容，係屬民法第184條第1項前段規定保
    護之權利，若未成年子女之貞操權遭受他人不法侵害，當已
    破壞父母保護未成年子女身心健全發展之圓滿狀態，構成不
    法侵害父母基於親子關係之身分法益而情節重大，自有民法
    第184條第1項前段、第195條第3項規定之適用。
　㈡本件依兩造不爭執事項㈠所示，被上訴人於前揭時、地，對甲
    女所為之性交行為，雖不違反甲女意願，然因當時甲女身心
    發育及智識程度尚未完全成熟，而無完全之性自主決定能力
    ，於此情形下，被上訴人之行為，已構成故意不法侵害甲女
    之貞操權，妨礙其人格發展之健全成長，當造成其精神上受
    有相當痛苦，則甲女依侵權行為法則，請求被上訴人賠償其
    所受非財產上之損害，自屬有據。又甲父基於親子關係，對
    於甲女負有保護、教養之權利義務，因被上訴人之前揭行為
    ，不當干擾甲女之身心發展，致甲父本於親權之身分法益因
    此遭受不法侵害，且其情節已達重大程度，其精神上當亦同
    感痛苦，則甲父依前揭規定，請求被上訴人賠償其所受非財
    產上之損害，亦屬有據。
  ㈢又按慰藉金之多寡，應斟酌雙方之身分、地位、資力與加害
    之程度及其他各種情形核定相當之數額。其金額是否相當，
    自應依實際加害情形與被害人所受之痛苦及雙方之身分、地
    位、經濟狀況等關係決定之。本院審酌如兩造不爭執事項㈠
    所示之本件侵權行為態樣、次數，可認被上訴人之前揭行為
    ，對於年僅14歲以上未滿16歲之國中三年級之甲女所造成人
    格發展及價值觀之負面影響非輕，當致其精神上受有相當程
    度之痛苦；又甲父因其保護教養甲女之身分法益，無端遭受
    被上訴人之不法侵害，致其精神上所受痛苦程度，並需更加
    付出心力導正甲女之自我價值認同及行為；暨參以兩造不爭
    執事項㈡所示兩造之學歷、經濟狀況等一切情狀，因認甲女
    、甲父分別請求精神慰撫金80萬元、40萬元，尚屬過高，應
    核減為40萬元、20萬元為適當。
五、綜上所述，上訴人分別依民法第184條第1項前段、第195條
    第1項前段、第3項之規定，請求被上訴人給付甲女40萬元、
    甲父20萬元，及均自起訴狀繕本送達翌日即109年10月16日
    （見原審侵附民卷第23頁送達證書）起至清償日止，按週年
    利率百分之5計算之利息部分，為有理由，應予准許；逾此
    部分之請求，為無理由，不應准許。從而原審就上開應准許
    部分，僅判准甲女20萬元本息、甲父10萬元本息部分，而駁
    回其餘部分之請求，尚有未洽，上訴論旨指摘原判決此部分
    不當，求予廢棄改判，為有理由，爰由本院廢棄改判如主文
    第2項、第3項所示。至於上訴人之請求不應准許部分，原審
    為上訴人敗訴之判決，並駁回其假執行之聲請，經核並無不
    合，上訴意旨指摘原判決此部分不當，求予廢棄改判，為無
    理由，應駁回此部分之上訴。
六、本件事證已臻明確，兩造其餘之攻擊或防禦方法及所用之證
    據，經本院斟酌後，認為均不足以影響本判決之結果，爰不
    逐一論列，附此敘明。
七、據上論結，本件上訴為一部有理由、一部無理由，依民事訴
    訟法第450條、第449條第1項、第79條、第85條第1項前段，
    判決如主文。
中　　華　　民　　國　　111 　年　　7 　　月　　20　　日
                    民事第五庭  審判長法  官  藍雅清

                                      法  官  顏淑惠

                                      法  官  張季芬
上為正本係照原本作成。
不得上訴。
中　　華　　民　　國　　111 　年　　7 　　月　　20　　日

                                      書記官  郭馥萱